【裁判字號】    92,訴,333
【裁判日期】    920808
【裁判案由】    業務過失致死等
【裁判全文】
臺灣彰化地方法院刑事判決                          九十二年度訴字第三三三號
    公  訴  人  臺灣彰化地方法院檢察署檢察官
    被      告  丙○○
    選任辯護人  何志揚律師
右列被告因過失致死等案件，經檢察官提起公訴（九十一年度偵字第七八八四號），
本院判決如左：
    主      文
丙○○從事業務之人，因業務上之過失致人於死，處有期徒刑月，如易科罰金，以
佰元折算壹日。緩刑貳年。
    事      實
一、丙○○經營土木建築業，平日從事房屋興建、土木包工等工程以維生計，於民國
    九十一年九月間承攬位於彰化縣和美鎮○○里○○路五十六號鄭金龍等四戶住宅
    增建工程，並僱用黃明河、甲○○等人為其工作，係從事房屋興建工程業務之人
    ，復為勞工安全衛生法第二條第二項所稱之雇主。於九十一年九月二十五日上午
    十一時二十分許，黃明河在該增建樓房三樓吊車起降開口處施工時，丙○○本應
    注意勞工於高度二公尺以上之高處開口部分作業，致有墬落之虞者，應注意於該
    處設置護欄，並使勞工佩掛安全帶及使用安全帽等防護措施，以防止勞工因墬落
    而發生意外，且當時亦無不能注意之情事，竟疏於注意，未於該處施工地點設置
    前開必要安全衛生設備，致黃明河在該處施工時，一時重心不穩而自三樓開口部
    分墬落直接撞及地面。丙○○當時正於隔壁樓房施工，聞訊趕至現場後，隨即主
    動以電話報警處理，並於員警詢問時自首犯罪而接受裁判。黃明河雖經緊急送醫
    ，仍因頭部、胸部外傷導致顱內出血、血胸合併氣胸，於送醫途中不治死亡。
二、案經台灣彰化地方法院檢察署檢察官相驗後，自動檢舉偵查起訴。
    理      由
一、訊據被告丙○○對於右揭被害人黃明河自施工地點三樓墬落地面死亡等情固坦承
    不諱，惟矢口否認有何業務過失致死及違反勞工安全衛生法之犯行可指，辯稱：
    被害人當時工作項目係在二樓浴廁內貼磁磚，至多只須在三樓攪拌混凝土後運至
    二樓施工地點，根本無可能出現在三樓吊車旁，且伊均有要求工人戴上安全帽，
    不知被害人是否因室內工作較熱而自行脫除，又被害人墬落時係頭部先著地，四
    肢均未骨折，是其死亡原因可能係臨時起意自殺尋短，而非工作場所不安全失足
    不慎所造成云云。然查：
（一）被害人右揭自工地高處墬落之事實，業據被害人之妻乙○○○陳述無訛，並經
      證人即同在現場工作之甲○○於警詢及偵審中證述明確，復有墬落現場照片六
      張及警繪現場圖一紙附卷可稽。而被告未於該二公尺以上高度之施工地點要求
      被害人戴安全帽，且開口部分亦未設護欄或使勞工能配掛安全帶等防墬措施，
      為被害人死亡之間接原因等情，亦有行政院勞工委員會中區勞動檢查所九十一
      年十一月十九日以勞中檢營字第０九一一０一五三五０號函所附職業災害檢查
      報告書一份在卷為憑。是依勞動檢查機關現場勘查結果，仍認被告未於該處設
      置前開安全設備為被害人死亡之原因，被告縱有準備安全帽供被害人等在場施
      工人員使用，卻未積極自行或派員在場監督勞工有無全程確實配戴，且就安全
      護欄及安全帶部分亦均付諸闕如，使該工地三樓開口處毫無任何防止墬落之安
      全設備而形同險境，致被害人直接由該處跌落頭部撞擊地面，被告未盡雇主應
      負之安全設置責任，至屬明灼。
（二）而證人甲○○雖證稱：被害人當天主要係在二樓浴廁內工作，偶爾登上三樓攪
      拌混凝土後運下二樓使用，應無必要接近三樓吊車開口處等語，惟被害人既仍
      須往返於事發工地二、三樓間，即非全然以二樓浴廁為其提供勞務之地點，被
      告仍有義務在被害人工作範圍所及之三樓開口處設置防墬安全設備。況被告於
      攪拌混凝土之餘，如有器材物料欠缺情形，亦難免自該開口處探視張望一樓物
      料是否均已運抵無訛，以利其再行操作吊車搬運，此觀證人甲○○於偵訊時亦
      稱：被害人平時在工作場所會四處查看等語，益臻明確，究不能僅憑被害人調
      和攪拌混凝土之位置非緊鄰三樓開口處，即遽認其墬落身亡係起因於自殺尋短
      ，而與工作地點欠缺安全設置毫無關涉。又證人甲○○證稱：被害人當天工作
      勤快，精神不錯，沒有提到有何身體、精神不適或厭世想法等語；被害人之妻
      乙○○○亦於偵訊及本院訊問時稱：被害人早上出門時還很高興，也未與人吵
      架，應無自殺可能等語，均無證據證明被害人當時係蓄意自高處縱身躍下自殺
      。至於被害人係以頭部先行直接撞擊地面，就一般失足墬落情形而言甚為普遍
      ，被告徒執被害人身體四肢別無嚴重傷勢乙節，質疑被害人有意尋短，亦嫌未
      洽，不足為採。
（三）再者，被害人黃明河確因跌落造成頭部、胸部外傷，導致顱內出血、血胸合併
      氣胸死亡，亦經檢察官督同檢驗員到場相驗屬實，製有勘驗筆錄、驗斷書、相
      驗屍體證明書附卷可稽。按雇主對於有墬落之虞之作業場所，應有符合標準之
      必要安全衛生設備；且對於高度二公尺以上之高處作業，致勞工有墬落之虞者
      ，應使勞工確實使用安全帶、安全帽及其他必要之防護具；又雇主使勞工於高
      度二公尺以上之屋頂、橋樑墩柱及橋樑上部結構、橋台、開口部分、階梯、樓
      梯、坡道、工作臺、擋土牆等場所作業，應於該處設置護欄、護蓋或安全網等
      防護設備。但如使勞工佩掛有安全帶，並掛置於堅固錨錠、可供鉤掛之物件或
      安全母索等裝置，而無墜落之虞者，不在此限，勞工安全衛生法第五條第一項
      第五款、勞工安全衛生設施規則第二百八十一條、營造安全衛生設施標準第十
      九條分別定有明文。被告係以從事房屋興建工程為其業務之人，並僱用被害人
      在高度二公尺以上之三樓房屋開口處施工，理當注意前揭勞工安全規定而為必
      要之安全設置，且依當時情形，並無不能注意之情事，竟疏於注意，未於施工
      地點設置護欄、安全帶並確實要求被害人佩戴安全帽等防護設備，致使被害人
      自高處失足跌落時，毫無任何攔阻保護措施而撞擊地面死亡，被告從事業務行
      為自有過失。雖被害人疏未注意自身安全失足跌落，亦非毫無疏失可指，然究
      不得以此解免被告應負之業務過失致死罪責，是被告上開業務過失行為，與被
      害人所生之死亡結果間，仍具有相當之因果關係。
    綜上所陳，被告前揭所辯各節尚乏所據，無足為取。本案事證已臻明確，被告犯
    行至堪認定。
二、核被告丙○○所為，係違反勞工安全衛生法第五條第一項第五款之規定，致發生
    同法第二十八條第二項第一款之職業災害，應依同法第三十一條第一項之罪處斷
    ；另被告係從事房屋興建工程業務之人，因業務上之過失致人於死，核其所為，
    係犯刑法第二百七十六條第二項之業務過失致死罪。被告以一行為觸犯勞工安全
    衛生法第三十一條第一項之罪及刑法第二百七十六條第二項之業務過失致死罪，
    為想像競合犯，應從較重之刑法業務過失致死罪論處。而被告於犯罪行為被具有
    追訴犯罪權限之司法警察機關發覺前，即先以電話報警處理，並於員警詢問時自
    首犯罪而接受裁判，此據證人甲○○證述無訛，並有警詢筆錄在卷足參，被告自
    已符合法定自首要件，應依刑法第六十二條前段之規定，減輕其刑。爰審酌被告
    於本案中之過失程度，且被害人失足跌落，本身亦有未盡注意之處，又被告於事
    後已與被害人家屬達成民事和解，亦經被害人之妻乙○○○陳述明確，及其犯後
    態度、犯罪所生危害、具有國小肄業之智識程度等一切情狀，量處如主文所示之
    刑，併諭知易科罰金之折算標準，以示懲儆。另被告前未曾受有期徒刑以上刑之
    宣告，有刑案資料查註紀錄表及台灣高等法院被告全國前案紀錄表在卷可按，其
    經此教訓，當知警惕，應無再犯之虞，本院審酌上情，認主文所宣告之刑，以暫
    不執行為宜，爰併宣告緩刑二年，以啟自新。
據上論斷，應依刑事訴訟法第二百九十九條第一項前段，勞工安全衛生法第三十一條
第一項，刑法第十一條前段、第二百七十六條第二項、第五十五條、第六十二條前段
、第四十一條第一項前段、第七十四條第一款，罰金罰鍰提高標準條例第一條前段、
第二條，判決如主文。
本件經檢察官孫源志到庭執行職務。
中    華    民    國    九十二      年      八      月        八        日
                                臺灣彰化地方法院刑事第三庭
                                    法      官  高  文  崇
右正本證明與原本無異。
如不服本判決，應於判決送達後十日內向本院提出上訴狀( 須附繕本 )。
告訴人或被害人對於判決如有不服具備理由請求檢察官上訴者，其上訴期間之計算係
以檢察官收受判決正本之日期為準。
                                    法院書記官  謝  志  鑫
中    華    民    國    九十二      年      八      月      十五        日
刑法第二百七十六條第二項：
從事業務之人，因業務上之過失犯前項之罪者，處五年以下有期徒刑或拘役，得併科
三千元以下罰金。
勞工安全衛生法第三十一條第一項：
違反第五條第一項或第八條第一項之規定，致發生第二十八條第二項第一款之職業災
害者，處三年以下有期徒刑、拘役或科或併科新臺幣十五萬元以下罰金。


司法院資訊處製作；財團法人民間司法改革基金會備份。
